臺灣高等法院高雄分院刑事判決　　　　　　　　　　　九十三年度上訴字第六九號
　　上訴人
　　即被告　　　丁○○
　　指定辯護人　義務辯護人萬維堯律師
　　上訴人
　　即被告　　　辛○○
　　選任辯護人　趙建華律師
　　　　　　　　吳玉豐律師
右上訴人因搶奪等案件，不服臺灣高雄地方法院九十二年度訴字第二五一九號中華民
國九十二年十二月十九日第一審判決（起訴案號：臺灣高雄地方法院檢察署九十二年
度偵字第一八六九七號），提起上訴，及移
六三號）本院判決如左：
      主  文
原判決撤銷。
丁○○竊盜，累犯，處有期徒刑拾月；又共同意圖為自己不法之所有，攜帶兇器，而
搶奪他人之動產，因防護贓物，當場施以強暴，累犯，處有期徒刑捌年，扣案之菜刀
壹把沒收。應執行有期徒刑捌年陸月，扣案之菜刀壹把沒收。
辛○○共同意圖為自己不法之所有，攜帶兇器，而搶奪他人之動產，因防護贓物，當
場施以強暴，累犯，處有期徒刑捌年，扣案之前開菜刀壹把沒收；又共同連續意圖為
自己不法之所有，攜帶兇器，以強暴致使不能抗拒，而取他人之物及使其交付，累犯
，處有期徒刑拾年；應執行有期徒刑拾柒年，扣案之前開菜刀壹把沒收。
    事  實
一、丁○○曾犯恐嚇取財、竊盜及違反毒品危害防制條例等罪，其中於民國九十一年
    間所犯竊盜案件，經台灣高雄地方法院判處有期徒刑十月確定，並於九十二年九
    月三日執行完畢。辛○○曾違反毒品危害防制條例、偽造文書及甲共危險等罪，
    其中於九十年間所犯偽造文書案件，經台灣高雄地方法院判處有期徒刑三月確定
    ，並於九十一年十月十日執行完畢。
二、丁○○因無機車可供騎用，意圖為自己不法之所有，於九十二年九月十日凌晨二
    時三十分許，在高雄市○○區○○里○○○路八八０號前，趁蔡麗敏所有而由庚○○持有使用之車牌號碼ＹＺＧ─０７７號機車鑰匙插於機車電門上而未拔除之
    機會，擅將該車發動騎走而加以竊取，得手後作為代步之用。
三、辛○○、丁○○共同意圖為自己不法之所有，基於搶奪他人財物之犯意連絡，於
    九十二年九月十日凌晨四時五十分許，由丁○○攜帶其所有客觀上具有危險性性
    質上屬兇器之菜刀一把，並騎乘上開竊得之機車搭載辛○○，行經高雄市○○區
    ○○路一七０號前時，見戊○○獨自騎乘車牌號碼ＺＤＬ─５１３號機車行經該
    處，並取出其行動電話撥打，認有機可趁，隨即由戊○○右側超車迴轉至戊○○
    前方，擋住戊○○之去路，由辛○○下車趁戊○○未及防備之際，出手搶奪戊○○拿於左手之諾基亞牌８８５０型手機一支得手。丁○○則出手搶奪戊○○置於
    機車腳踏板之皮包一只，其內有小孩照片二張、戊○○本人照片一張、機車行照
    一張、白色草莓花紋化妝包及化妝品、新台幣（下同）一千元紙鈔二張、一百元
    紙鈔二張）得手，戊○○見狀欲將皮包取回，乃出手與丁○○拉扯該皮包，丁○○為免皮包遭搶回，為防護贓物，竟當場取出預藏之菜刀，以刀背砍擊戊○○之
    手腕及手背處，以此方式對於戊○○施以強暴，戊○○因疼痛而放手，並因而受
    有雙手傷口疼痛、雙手表淺擦傷等傷害，二人得手後，隨即騎乘上開機車離開，
    搶得之現金二千二百元交由辛○○保管，並將菜刀丟棄於高雄市○○路與文強路
    旁草叢中，又將搶來之手機丟棄於文自路二０一巷四一號旁，機車及皮包則丟棄
    於文自路一九四號前，嗣二人欲搭乘計程車離開時，為警當場查獲，並依其等之
    供述於上開棄置地點扣得丁○○所有供行搶所用之菜刀一把。
四、辛○○因缺錢花用，乃基於意圖為自己不法所有之概括犯意，連續於：
（一）九十二年八月六日凌晨五時許，夥同知情之趙逸峰（另由檢察官偵辦中），共
      乘不詳車號之機車，由趙逸峰搭載辛○○尋找作案目標，嗣行經高雄市○○○
      路五二八號前，見乙○○獨自騎乘機車且正以手機通話，認有機可趁，遂由趙
      逸峰騎乘機車至乙○○身邊，由辛○○下車將不明之刀械（未扣案）架於乙○○之脖子上，致使其不能抗拒後，隨手強取其通話中之ＢＥＮＱ牌手機一支，
      並強搜乙○○藏放於外套內之皮包（內有七百元、三張提款卡）得手後逃逸。
      辛○○並於同年八月十日持手機向「金時代當鋪」典當得款八百元。
（二）九十二年八月二十一日上午二時三十分許，夥同知情之趙逸峰，共乘不詳車號
      之機車，由趙逸峰搭載辛○○尋找作案目標，嗣行經高雄市○○路與大園街口
      時，見林鳳美騎乘機車且將諾基亞8250型手機插於褲子後方口袋，認有機可乘
      ，遂由趙逸峰騎乘機車至林鳳美身邊，由辛○○下車將不明之刀械（未扣案）
      一把架於林鳳美之脖子上，令其交出金錢，林鳳美聲稱沒錢，辛○○立即加強
      持刀之力道，致使林鳳美不能抗拒，而將口袋內之現金七百元交予趙逸峰，此
      時趙逸峰復強行取走林鳳美之手機，二人得手後即騎乘機車離去，迄同年八月
      二十五日二人持該手機至「金時代當舖」向店員張金高典當二千元，所得贓款
      則由二人朋分花用完畢。
（三）九十二年八月二十五日下午十一時四十分許，夥同知情之邱塋閎（另由檢察官
      偵辦中），共乘不詳車號之機車，由邱塋閎搭載辛○○尋找作案目標，嗣行經
      高雄市○○路二八二號前，見丙○○獨自騎乘機車暫停於路旁，認有機可乘，
      遂由邱塋閎騎乘機車至丙○○後面，由辛○○下車持不明之刀械（未扣案）橫
      於丙○○之面前，命其交出金錢，並因而割傷丙○○之手指，致使其不能抗拒
      後，而取其放置於右後口袋中之ＭＯＴＯＲＯＬＡ牌2188型之手機一支，得手
      後逃逸。
五、案經高雄市政府警察局左營分局移送臺灣高雄地方法院檢察署檢察官偵查起訴，
    及同署檢察官移送本院併案審理。
    理  由
一、訊據上訴人即被告丁○○（下稱被告丁○○）對於上揭事實欄二所示時、地，竊
    取庚○○使用之機車，得手後供己騎用之事實，業據其於本院審理時坦承不諱，
    核與被害人庚○○於警詢中所述失竊之情節相符，並有贓物認領保管收據一紙（
    見警卷第二十二頁）、及高雄市政府警察局三民第二分局車輛協尋電腦輸入單（
    見警卷第三十一頁）附卷可稽，其自白與事實相符，被告丁○○上開竊取機車之
    犯行堪予認定。
二、訊據上訴人即被告辛○○（下稱被告辛○○）對於上揭事實欄四（一）（二）（
    三）強盜取得被害人乙○○、林鳳美、丙○○之手機及現金等財物之事實均坦承
    不諱，核與共犯趙逸峰於警詢中供述之內容；被害人乙○○、林鳳美、丙○○；
    被害人林鳳美於本院審理時證述被強盜之情節均相符合，並有當票三紙、贓物認
    領保管收據一紙等附卷可考，其自白與事實相符，事證明確，被告辛○○上揭加
    重強盜之犯行亦均堪認定。
三、訊據被告辛○○、丁○○對於上揭事實欄三搶奪之事實，除其中對於由何人持菜
    刀砍傷被害人戊○○部分外，餘均據其等於警詢、檢察官偵查中、原審及本院審
    理時均坦承不諱，核與證人即被害人戊○○於警詢、檢察官偵查中、原審及本院
    審理時指證被搶奪之情節相符，並有菜刀一把扣案、證人即被害人戊○○所出具
    之贓物認領保管收據一紙及高雄榮民總醫院出具之戊○○診斷證明書一紙附卷可
    稽，事證明確，被告二人上開搶奪之犯行均堪予認定。被告二人雖辯稱：當時持
    菜刀砍傷被害人戊○○之人係被告辛○○云云，惟本件搶奪係由坐於機車後座之
    人即辛○○下手搶手機，而由騎用機車者即被告丁○○搶奪置於機車腳踏板上之
    皮包，因被害人戊○○與之拉扯皮包，被告丁○○乃持菜刀刀背砍傷被害人戊○○之手部等情，業據被害人戊○○於檢察官偵查中、原審審理時及本院審理時結
    證明確屬實（見偵卷第二五至二八頁、原審卷第一Ｏ四頁、本院九十三年三月二
    十三日審理筆錄），被害人戊○○與被告二人素無怨隙，並無偏頗之必要，其證
    詞應堪信為真實。
四、按刑法第三百三十條所謂犯強盜罪，不僅指自始犯強盜罪者而言，即依第三百二
    十九條以強盜論者，亦包括之，故犯第三百二十九條之準強盜如有第三百二十一
    條第一項各款情形之一者，自應依第三百三十條論處，此有最高法院四十二年台
    上字第五二三號判例可資參照；又按強盜罪所施用之強暴、脅迫手段，祇須足以
    壓抑被害人之抗拒，使其喪失意思自由為已足，縱令被害人實際無抗拒行為，仍
    於強盜罪之成立，不生影響，亦有最高法院三十年度上字第三０二三號判例可資
    參照；又被告辛○○、丁○○持以搶奪上揭事實欄三之菜刀，及被告辛○○持以
    強盜上揭事實欄四（一）（二）（三）之不明刀械，均質堅鋒利，客觀上足對人
    之身體、生命構成威脅，性質上應屬兇器無訛。
五、本件被告丁○○上開竊取他人機車之行為，係犯刑法第三百二十條第一項之竊盜
    罪；被告辛○○、丁○○二人就如事實欄三，共同持客觀上屬兇器之菜刀，搶奪
    被害人戊○○之財物後，為防護贓物而當場施強暴之行為，所為均係犯刑法第三
    百二十九條之準強盜罪，且有同法第三百二十一條第一項第三款之加重情形，應
    依同法第三百三十條第一項之加重準強盜罪論處；就如事實欄四（一）（二）（
    三）所為持客觀上屬兇器之不明刀械，強取被害人乙○○、林鳳玉、丙○○等人
    財物之行為，核均係犯刑法第三百三十條第一項之加重強盜罪。被告辛○○就如
    事實欄三所為加重準強盜罪，與被告丁○○間；就如事實欄四（一）、（二）所
    為加重強盜罪，與趙逸峰間；就如事實欄四（三）所為之加重強盜罪，與邱塋閎
    間，均有犯意之連絡及行為之分擔，均各為共同正犯。又被告丁○○之行為造成
    被害人戊○○手部受有傷害，此乃施以強暴之當然結果，不另構成傷害罪。被告
    辛○○所為如事實欄四（一）（二）（三）各次之加重強盜行為，時間緊接，觸
    犯基本構成要件相同之罪名，為連續犯，應依刑法第五十六條之規定從重論以事
    實欄四（二）加重強盜之一罪，並加重其刑。至被告辛○○所為如事實欄三之加
    重準強盜罪，與如事實欄四各次之加重強盜罪，前者為擬制之罪，後者為真正之
    罪，不得以連續犯論擬（最高法院七十六年六月十三日、二十日六十七年度第六
    次暨第七次刑事庭庭推總會會議決議（一）參考），因二者行為互異，犯意個別
    ，應分論併罰。被告丁○○曾犯恐嚇取財、竊盜及違反毒品危害防制條例等罪，
    其中於民國九十一年間所犯竊盜案件，經台灣高雄地方法院判處有期徒刑十月確
    定，並於九十二年九月三日執行完畢。辛○○曾違反毒品危害防制條例、偽造文
    書及甲共危險等罪，其中於九十年間所犯偽造文書案件，經台灣高雄地方法院判
    處有期徒刑三月確定，並於九十一年十月十日執行完畢，有台灣高等法院被告全
    國前案紀錄表各一份附卷可稽，其等於執行完畢後五年內，再犯本件有期徒刑以
    上之罪，均為累犯，均應依刑法第四十七條之規定加重其刑，被告辛○○加重強
    盜部分並應遞加之。
六、台灣高雄地方法院檢察署九十三年度偵字第四九六三號移送併辦，其中關於如事
    實欄四（一）（三）之加重強盜罪部分，核與本件被告辛○○所為具有連續犯之
    裁判上一罪關係，為起訴效力所及，本院自得併予審酌。又檢察官就上開如事實
    欄三被害人戊○○部分，係以刑法第三百二十六條第一項之規定起訴；就事實欄
    四（二）部分，係以刑法第三百二十五條第一項之規定起訴，惟檢察官已於原審
    審理時分別變更為準強盜罪及加重強盜罪，自無庸諭知變更法條之意旨，附此敘
    明。
七、原審以被告二人罪證明確，予以論罪科刑，固非無見。惟查：（一）台灣高雄地
    方法院檢察署九十三年度偵字第四九六三號移送併辦，其中關於如事實欄四（一
    ）（三）之加重強盜罪部分，核與本件被告辛○○所為加重強盜罪具有連續犯之
    裁判上一罪關係，為起訴效力所及，原審未及審酌，容有未洽。（二）被告丁○○係於竊取機車之後，再另行起意與被告辛○○共犯強盜罪，為被告丁○○於本
    院審理時供承在卷，應就竊盜罪部分獨立論罪科刑，原判決認二罪有方法結果之
    牽連關係，亦有未洽。（三）檢察官就上開如事實欄三被害人戊○○部分，係以
    刑法第三百二十六條第一項之規定起訴；就事實欄四（二）部分，係以刑法第三
    百二十五條第一項之規定起訴，惟檢察官已於原審審理時分別變更為準強盜罪及
    加重強盜罪，原判決未敘明無庸變更法條之意旨，判決理由亦稍有不足。（四）
    被告辛○○加重強盜被害人林鳳美部分（即事實欄四（二）部分），原判決事實
    欄認定其加重強盜之犯罪態樣，包括「強取他人之物」及「使其交付財物」二者
    ，惟主文僅記載「強取他人之物」一種，亦有主文記載不完全之違失。被告二人
    上訴意旨以原判決量刑過重；被告辛○○併以其所為各罪應依連續犯論擬為由，
    提起上訴，指摘原判決不當，固無足取，惟原判決既有上揭可議之處，自應由本
    院將原判決撤銷改判。爰審酌被告二人素行不良，均正值青壯之年，不圖上進，
    僅因缺錢花用，被告丁○○即竊取他人之機車，被告二人並騎乘機車持刀行搶路
    上不特定之人，嚴重危害社會之治安，被告辛○○強盜之次數多達四次，危害較
    鉅，惟其等犯罪所得非鉅，犯後坦承大部分犯行並表悔意，犯後態度尚佳等一切
    情狀，另斟酌被告辛○○加重強盜部分，原判決未論以連續犯，適用法則不當等
    情，分別就被告丁○○竊盜部分量處有期徒刑十月，就加重準強盜罪部分，量處
    有期徒刑八年，並定執行刑為有期徒刑八年六月；就被告辛○○加重準強盜部分
    ，量處有期徒刑八年，就連續加重強盜部分，量處較原審為重之有期徒刑十年，
    並定執行刑為有期徒刑十七年。
八、至扣案之菜刀一把為被告丁○○所有，供上開加重準強盜罪所用之物，業據被告
    丁○○陳明在卷，應依刑法法第三十八條第一項第二款之規定宣告沒收。另被告
    辛○○持以強盜被害人林鳳美所用之刀械，究係水果刀或藍波刀，被害人林鳳美
    前後所述並非一致，該刀械且未扣案；其強盜被害人乙○○、丙○○所用之刀械
    亦未扣案，無證據證明屬槍砲彈藥刀械管制條例第二條所指之管制刀械，且無證
    據證明現尚存在，為免日後執行之困難，爰不另為沒收之諭知。
九、台灣高雄地方法院檢察署九十三年度偵字第四九六三號移送併辦意旨另以：辛○○意圖為自己不法之所有，於九十二年八月二十五日下午十一時三十分許，夥同
    知情之邱塋閎，共乘不詳車號之機車，由邱塋閎搭載辛○○尋找作案目標，嗣行
    經高雄市○○路「大統新世紀」大樓前南向車道上，見己○○獨自騎乘機車，遂
    由邱塋閎騎乘機車至己○○身邊，趁己○○不及防備之機會，行進中抽走己○○
    置於褲後口袋內之ＮＯＫＩＡ牌8250型手機一支，得手後逃逸，因認被告辛○○
    犯有刑法第三百三十條第一項之加重強盜罪云云。惟被告辛○○僅供稱：與邱塋
    閎共犯己○○搶案等語，證人楊婷瑛於警詢中亦僅證述其胞姊被搶奪財物等語，
    所述均無法得知被害人己○○被搶當時是否已陷於不能抗拒之程度，檢察官復未
    舉證證明被害人己○○係遭強盜各節，依此，被告辛○○此部分所為即與強盜罪
    之構成要件有間，難認與其所為上開加重準強盜或加重強盜之有罪部分具有連續
    犯之裁判上一罪關係，尚非起訴效力所及，本院自不得併予審酌，應退回由檢察
    官另為適法之處理。
十、據上論斷，應依應依刑事訴訟法第三百六十九條第一項前段、第三百六十四條、
    第二百九十九條第一項前段、第三百七十條但書，刑法第二十八條、第五十六條
    、第三百二十條第一項、第三百三十條第一項、第四十七條、第五十一條第五款
    、第三十八條第一項第二款，罰金罰鍰提高標準條例第一條前段，判決如主文。
本案經檢察官彭南雄到庭執行職務。
中      華      民      國    九十三      年    四    月      六      日
                              臺灣高等法院高雄分院刑事第五庭
                                  審判長法官  曾永宗
                                        法官  郭玫利
                                        法官  陳明富
右正本證明與原本無異。
如不服本判決應於收受本判決後十日內向本院提出上訴書狀，其未述上訴理由者，
並得於提起上訴後十日內向本院補提理由書狀（均須按他造當事人之人數附繕本)「
切勿逕送上級法院」。
                                      書記官  張宗芳
中    華    民    國      九十三      年      四      月     七   日
附錄本判決論罪科刑法條：
刑法第三百二十條
 (普通竊盜罪、竊佔罪)
意圖為自己或第三人不法之所有，而竊取他人之動產者，為竊盜罪，處五
年以下有期徒刑、拘役或五百元以下罰金。
意圖為自己或第三人不法之利益，而竊佔他人之不動產者，依前項之規定
處斷。
前二項之未遂犯罰之。
刑法第三百三十條
犯強盜罪而有第三百二十一條第一項各款情形之一者，處七年以上有期徒
刑。
前項之未遂犯罰之。
